【裁判字號】    97,訴,2130
【裁判日期】    980611
【裁判案由】    返還價金
【裁判全文】
臺灣桃園地方法院民事判決              97年度訴字第2130號
原      告  丁○○
訴訟代理人  吳金棟律師
被      告  城家建設有限公司
法定代理人  乙○○
訴訟代理人  丙○○
            甲○○
上列當事人間請求返還價金事件，於民國98年5 月26日言詞辯論
終結，本院判決如下：
    主  文
原告之訴及假執行之聲請均駁回。
訴訟費用由原告負擔。
    事實及理由
一、本件原告起訴主張：原告於民國95年4 月29日簽定房屋、土
    地預定買賣合約書（下稱系爭買賣契約），向被告購買其於
    坐落桃園縣楊梅鎮○○○段26 之210地號土地上興建之「城
    寶蘋果村」新宿區編號第Ｅ11棟之房地（下稱系爭房地），
    買賣總價為新台幣（下同）600 萬元，原告已繳納房地買賣
    價款共計64萬元，另兩造約定系爭房地旁之空地，於原告支
    付72萬元（已含於買賣總價內）使用該空地之對價後，得專
    供原告單獨使用，被告不得另作其他用途，換言之，被告已
    負有不得將該空地規畫作為違反原告專用之義務。豈料，於
    簽約施工後，直至97年4月5日始知悉上開空地已預作裝置變
    電箱使用，明顯被告已違反買賣契約、告知義務及債務不履
    行之責。又依通常觀念，變電箱設備有輻射（電磁波），對
    人體有損害，其法律上性質屬物之瑕疵擔保，如於買賣契約
    訂定前，除特別約定容許變電箱設置其旁外，在建築標的物
    一定範圍內，若有變電箱設置，出賣人似應負物之瑕疵擔保
    責任，亦即其負有除去該項瑕疵之義務，否則買受人得依物
    之瑕疵擔保規定主張權利。兩造於訂約時，既已約定上開空
    地供原告專用，則該空地上自不容設置變電箱，否則被告即
    應負物之瑕疵擔保責任，然經原告依法通知被告補正該瑕疵
    ，將上開變電箱移往他處或為相當之防護措施，而未補正，
    依法原告自得解除契約。嗣原告已於97年10月9 日委託吳金
    棟律師以（97）棟字第02097100號催告函解除契約，被告即
    應將上開已收買賣價款並附加利息返還原告。至被告辯稱於
    96 年4月29日台灣電力公司受理申請裝置變電箱時，始知悉
    該變電箱確定設定於上開空地，以證被告於訂約時，不知該
    空地用途，無所謂告知義務違反云云，惟聲請變電箱設置地
    點，僅係行政規畫，與兩造訂約所論及該「空地專用權」，
    分屬契約與行政措施之不同範圍，不影響對於被告有無違反
    契約或告知義務之認定。為此，爰依民法第359 條前段、第
    259 條第2 款規定，提起本件訴訟，並聲明：被告應給付原
    告64萬元，及自起訴狀繕本送達翌日起至清償日止，按週年
    利率5%計算之利息；願供擔保，請准為假執行之宣告。
二、被告則以：
  (一)否認原告主張因使用上開空地，而須額外負擔價款72萬元之
    事實，此項對於原告之主張有利之事實，應由其負舉證之責
    。由於上開建案規畫為低建蔽率，各戶前後均保留諸多空地
    ，始於系爭買賣契約第7條第2項訂定空地分管約定，就各建
    物前面、側面及後面之空地均約定由各住戶自行管理使用，
    但並不因此而增加銷售價額，原告上開主張，顯屬無稽。
  (二)被告並任何違反系爭買賣契約之情事，蓋依系爭買賣契約第
    18條第1 項已載明：「本建物架設配電設施之位置，倘電力
    公司正式設計另指定位置及增設時，雙方均同意此項指定及
    增設絕不得請求對方任何補償或為異議之主張。」、同法第
    6 項：「甲方（即原告）同意本契約房屋建築及各項公共設
    施工程，乙方（即被告）得因政府法令限制或變更、配合都
    市計畫或公用事業計畫配置公共設備之要求如外電、消防等
    安全設備、環保水污染防治措施設備、結構安全之考量及其
    他必要情事，無法按原定規劃設計進行時，逕為法令許可之
    設計變更」，足見為因應上開建案總戶數達600 餘戶整體社
    區之規畫，舉如變電箱、化糞池、污水處理系統等，均須於
    社區內由被告提供整體社區圖面由各公用事業單位規畫設置
    必要設施，藉以提供社區住戶日常生活使用所需，而被告於
    銷售時即已考量到共用事業，故於合約內約定就此等公用設
    施如有與原簽訂契約時規畫不同之情形時，賣方即被告得逕
    為變更，無需得買方即原告之同意。況原告指稱之變電箱設
    施，亦未占用系爭房地旁可提供予原告使用之空地，原告主
    張被告所提供之物有瑕疵及未盡告知義務之情事，而據以主
    張有撤銷意思表示之權利云云，顯屬於法無據。
  (三)承前，原告於系爭房地竣工通知交屋後，因其個人之因素反
    悔不買，並以房屋旁空地上有屬於公共設施之變電箱設置為
    由拒絕依約履行，經被告現場服務人員屢依系爭買賣契約之
    約定解釋溝通，並寄發存證信函催告原告履約未果後，被告
    乃於97年10月2 日以台北三張黎郵局第1697號存證信函通知
    原告解除契約，並沒收其已繳全部價款等語，資為抗辯，並
    聲明：駁回原告之訴；如受不利判決，願供擔保，請准宣告
    免為假執行。
三、兩造不爭執之事實：
  (一)兩造於95年4 月29日簽定房屋、土地預定買賣合約書，由原
    告購買被告興建之「城寶蘋果村」新宿區編號第Ｅ11棟之房
    地，買賣總價為600萬元，原告已給付被告64萬元。
  (二)被告已於97年10月2 日以台北三張犁郵局第1697號存證信函
    通知原告解除契約，並沒收其已付價款。
  (三)原告於97年10月9日委託吳金棟律師以（97）棟字第0209710
    0號催告函解除契約。
  (四)被告於98年2月5日提出之申請案件處理進度表，原告不否認
    其真正。
  (五)被告於98年5 月26日提出之客戶期款繳款狀況表，原告不否
    認其真正。
  (六)被告係於97年11月10日收到本件起訴狀繕本。
四、本件首應審究為原告是否能依民法第359 條前段規定解除系
    爭買賣契約？
    按物之出賣人對於買受人，應擔保其物依第三百七十三條之
    規定危險移轉於買受人時無滅失或減少其價值之瑕疵，亦無
    滅失或減少其通常效用或契約預定效用之瑕疵。但減少之程
    度，無關重要者，不得視為瑕疵。出賣人並應擔保其物於危
    險移轉時，具有其所保證之品質。民法第354 條定有明文。
    是出賣人於交付買賣標的物時，方負瑕疵擔保責任。又買賣
    因物有瑕疵，而出賣人依民法第354 條至358 條之規定，應
    負擔保之責者，買受人得解除其契約或請求減少其價金。但
    依情形，解除契約顯失公平者，買受人僅得請求減少價金。
    此觀諸民法第359 條規定自明。本件經查：
    (一)原告主張其多次請求被告將其買受之房屋旁空地之變電箱
      他移未果，即於97年8 月19日（原告於97年10月9 日委託
      吳金棟律師以97棟字第02097100號催告函誤載為97年3 月
      19 日） ，以台北縣三重市○○路郵局01206 號存證信函
      （如答證4） 通知被告解除系爭買賣契約。復於97年10月
      9 日以律師催告函限期除去瑕疵，若屆期未除去則解除系
      爭買賣契約（如原證2） 之情，為被告所不爭執，原告主
      張其已解除系爭買賣契約，堪信為真實。
    (二)被告應於系爭房屋使用執照核准後水電接通時，原告全部
      履行給付買賣價金（含房屋款、土地款、稅、規費）後交
      屋，此觀諸系爭買賣契約第6 條約定自明。本件原告僅繳
      納買賣價金分期款64萬元（至基礎完成）後，即未再依約
      繳納，為兩造所不爭執，是依前揭說明，被告尚無交付買
      賣標的物即系爭房屋土地之義務，而本件被告亦未交付買
      賣標的物，被告既未交付買賣標的物，自不負物之瑕疵擔
      保責任，亦無補正或除去瑕疵之義務。
    (三)綜上所述，本件被告因未交付系爭房屋土地，買賣瑕疵擔
      保責任尚未發生，原告依民法第359 條規定，即無買賣契
      約解除權。
五、綜上所述，本件原告解除契約不合法，從而，原告依解除契
    約法律關係，請求判決被告應給付原告64萬元，及自起訴狀
    繕本送達翌日起至清償日止，按週年利率5%計算之利息，為
    無理由，應予駁回。原告既受敗訴之判決，其假執行之聲請
    亦失所附麗，應併予駁回。
六、據上論結，本件原告之訴為無理由，爰依民事訴訟法第78條
    ，判決如主文。
中    華    民    國    98    年     6     月    11   日
                       民事第一庭法  官  吳爭奇
上為正本係照原本作成。
如對本判決上訴，須於判決送達後20日內向本院提出上訴狀。
中    華    民    國    98    年     6     月    12   日
                                 書記官   黃瓊儀


司法院資訊處製作；財團法人民間司法改革基金會備份。
